臺灣高雄地方法院刑事判決　　　　　　　100年度訴字第898號
公　訴　人　臺灣高雄地方法院檢察署檢察官
被　　　告　黃炳宗
選任辯護人　柳聰賢律師
　　　　　　洪千琪律師
上列被告因違反槍砲彈藥刀械管制條例案件，經檢察官提起公訴
（100 年度偵字第4937號），本院判決如下：
    主  文
黃炳宗犯非法持有可發射子彈具殺傷力之槍枝罪，處有期徒刑參
年貳月，併科罰金新臺幣伍萬元，罰金如易服勞役，以新臺幣壹
仟元折算壹日。扣案仿Beretta 之改造手槍壹之（槍枝管制編號
0000000000，含彈匣壹個）沒收之。
    事  實
一、黃炳宗明知具有殺傷力之槍枝係槍砲彈藥刀械管制條例第4
    條第1 項第1 款所列之違禁物品，非經主管機關許可不得持
    有，仍未經許可，基於非法持有具殺傷力之改造手槍之犯意
    ，於民國88、89年間某日，在高雄市○○街某處，因其友人
    吳榮坡向黃炳宗借款新臺幣（下同）10萬元，提供槍枝作為
    擔保，而收受仿Beretta 廠M9型半自動手槍製造，換裝土造
    金屬槍管，具有殺傷力之改造手槍1 支（槍枝管制編號編為
    0000000000，含彈匣1 個），而非法持有該改造手槍。嗣於
    100 年1 月20日上午11時許，警方至其位於高雄市鼓山區○
    ○○路108 之3 號之住處搜索，扣得上開改造手槍1 支（含
    彈匣1 個），始悉上情。
二、案經高雄市政府警察局三民第二分局移送臺灣高雄地方法院
    檢察署檢察官偵查起訴。
    理  由
壹、程序部分
    本判決所引用之證據資料（詳後引用之各項證據），其中係
    屬傳聞證據部分，縱無刑事訴訟法第159 條之1 至第159 條
    之4 或其他規定之傳聞證據例外情形，亦因被告、辯護人及
    檢察官均未於言詞辯論終結前，就證據能力聲明異議，依刑
    事訴訟法第159 條之5 第2 項規定，視為同意作為證據使用
    ；本院審酌卷內並無事證顯示各該陳述之作成時、地與週遭
    環境，有何致令陳述內容虛偽、偏頗之狀況後，亦認為適當
    ，依刑事訴訟法第159 條之5 之規定，為傳聞法則之例外，
    應有證據能力。
貳、實體部分
一、訊據被告黃炳宗迭於警詢、偵訊及本院審理時對於上開事實
    坦承不諱，並有高雄市政府警察局三民第二分局搜索扣押筆
    錄、扣押物品目錄表（偵卷第15至16頁）及扣案之改造手槍
    1 支（含彈匣1  個）可資證明，而扣案之槍枝為仿Beretta
    廠M9型半自動手槍製造之槍枝，換裝土造金屬槍管，擊發功
    能正常，可供擊發適用子彈使用，而具殺傷力等情，亦有內
    政部警政署刑事警察局100 年2 月24日刑鑑字第1000018623
    號鑑定書（偵卷42頁）在卷可稽，足見被告之任意性自白與
    事實相符，本件事證明確，應依法論罪科刑。
二、按持有與寄藏，均係將物置於自己實力支配之下，惟寄藏行
    為，係指受寄代藏而言，即受人委託代為保管，是應以持有
    即實力支配係為他人或為自己而占有管領為判別持有或寄藏
    之準據，此有最高法院74年台上字第3400號判例及97年度台
    上字第2334號、第4178號判決意旨可參。查被告因其友人吳
    榮坡向其借款，提供上開槍枝作為抵押，而自吳榮坡處持有
    上開槍枝，此有被告陳稱：這支槍枝是吳榮坡跟我借10萬元
    ，拿槍枝給我，跟我抵債... 如果吳榮坡還錢的話，這把槍
    枝要還給吳榮坡（院二卷第19、20頁）等語可證，足認被告
    收受該槍枝之目的係在擔保借款之易於清償，而非代吳榮坡
    保管或隱藏，亦非以該槍枝抵債，被告之行為應論為持有，
    而仍與寄藏有別。是核被告黃炳宗所為，係犯槍砲彈藥刀械
    管制條例第8 條第4 項非法持有可發射子彈具殺傷力之槍枝
    罪。辯護人認應論以未經許可非法寄藏具殺傷力之改造手槍
    罪，尚有未恰。另就被告是否符合槍砲彈藥刀械管制條例第
    18條第4 項前段之減輕或免除其刑規定部分，查被告雖於偵
    查及審判中自白，並於偵查中稱其槍枝來源為其初中同學「
    吳榮波」，而於審判中稱其槍枝來源為「吳榮坡」、「吳榮
    坡」約40或41年次、常常被關，經本院依其所述姓名、出生
    年等資料查詢，確有1 人符合被告於本院審理時所述之條件
    ，惟該人業於97年3 月8 日死亡，此有個人基本資料查詢結
    果可憑，而並無因被告之供述查獲或因而防制重大危害治安
    事件發生之情形，自不得援引槍砲彈藥刀械管制條例第18條
    第4 項規定予以減輕或免除其刑，附此敘明。
三、爰審酌被告明知具殺傷力之槍枝為違禁物，竟自88、89年間
    起持有改造手槍，時間達11、12年之久，其行為間接影響社
    會治安，殊不足取；並考量被告犯後始終坦承犯行，態度尚
    可，其持有槍枝之數量非鉅，且無證據證明被告有持上開槍
    枝為其他犯罪之情形，以及被告之家庭狀況、智識程度及經
    濟狀況等一切情狀，量處如主文所示之刑（含併科罰金），
    並諭知罰金易服勞役之折算標準。至辯護人請求參酌司法院
    大法官會議釋字第669 號解釋之意旨，認可依刑法第59條酌
    減其刑並給予緩刑乙節，查司法院大法官會議釋字第669 號
    解釋係針對未經許可製造、販賣、運輸具殺傷力之空氣槍所
    為之解釋，與被告持有改造手槍之犯行，本屬有別，且刑法
    第59條之酌量減輕其刑，必於犯罪之情狀，在客觀上足以引
    起一般同情，認為即予宣告法定低度刑期，猶嫌過重者，始
    有其適用（最高法院51年台上字第899 號判例意旨參照），
    經本院詳加斟酌後，認依被告之犯罪情狀，並無給予法定最
    低度之刑度猶嫌過重之情形，爰未依刑法第59條酌減其刑。
    而諭知緩刑，係以受2 年以下有期徒刑、拘役或罰金之宣告
    為要件，本院既對被告宣告逾有期徒刑2 年之刑度，自與緩
    刑之規定不合，而無從宣告緩刑，乃屬當然。至扣案仿Bere
    tta 廠改造手槍1  支（槍枝管制編號0000000000，含彈匣1
    個）為違禁物，雖非被告所有，仍應依刑法第38條第1 項第
    1 款規定予以沒收。
據上論斷，應依刑事訴訟法第299 條第1 項前段，槍砲彈藥刀械
管制條例第8 條第4 項，刑法第42條第3  項、第38條第1 項第1
款，判決如主文。
本案經檢察官吳美齡到庭執行職務。
中    華    民    國  100     年    10    月    14    日
                  刑事第二十庭 審判長 法  官  林永村
                                      法  官  饒志民
                                      法  官  蔡書瑜
以上正本證明與原本無異。
如不服本判決應於收受送達後10日內向本院提出上訴書狀，並應
敘述具體理由；如未敘述上訴理由者，應於上訴期間屆滿後20日
內向本院補提理由書（均須按他造當事人之人數附繕本）「切勿
逕送上級法院」。
中    華    民    國   100    年    10    月    14    日
                                      書記官  林玉珊
附錄：論罪法條
槍砲彈藥刀械管制條例第8條
未經許可，製造、販賣或運輸鋼筆槍、瓦斯槍、麻醉槍、獵槍、
空氣槍或第4 條第1 項第1 款所定其他可發射金屬或子彈具有殺
傷力之各式槍砲者，處無期徒刑或5 年以上有期徒刑，併科新臺
幣1 千萬元以下罰金。
未經許可，轉讓、出租或出借前項所列槍枝者，處5 年以上有期
徒刑，併科新臺幣1 千萬元以下罰金。
意圖供自己或他人犯罪之用，而犯前二項之罪者，處無期徒刑或
7 年以上有期徒刑，併科新臺幣1 千萬元以下罰金。
未經許可，持有、寄藏或意圖販賣而陳列第1 項所列槍枝者，處
3 年以上10年以下有期徒刑，併科新臺幣7 百萬元以下罰金。
第1 項至第 3 項之未遂犯罰之。
犯第1 項、第2 項或第4 項有關空氣槍之罪，其情節輕微者，得
減輕其刑。